臺灣臺北地方法院民事判決
111年度消字第5號
原      告  柴翔元  
訴訟代理人  熊賢安律師
被      告  群悅科技股份有限公司


法定代理人  劉子莊  

訴訟代理人  簡榮宗律師
            許寶仁律師
被      告  賴佳倩  


上列當事人間請求損害賠償事件，本院於民國111年5月16日言詞
辯論終結，判決如下：
　　主　    文
被告應連帶給付原告新臺幣柒拾柒萬玖仟伍佰貳拾陸元，及自民
國一百一十年十二月十四日起至清償日止，按週年利率百分之五
計算之利息。
原告其餘之訴駁回。
訴訟費用由被告連帶負擔五分之二，餘由原告負擔。
本判決原告勝訴部分，於原告以新臺幣貳拾陸萬元為被告供擔保
後得假執行。但被告如以新臺幣柒拾柒萬玖仟伍佰貳拾陸元為原
告預供擔保，得免為假執行。
原告其餘假執行之聲請駁回。
    事實及理由
壹、程序事項：按不變更訴訟標的，而補充或更正事實上或法律
    上之陳述者，非為訴之變更或追加，民事訴訟法第256條定
    有明文。原告起訴時訴之聲明為：㈠被告應連帶給付原告新
    臺幣（下同）97萬9,270元，及自起訴狀繕本送達翌日起至
    清償日止，按週年利率5％計算之利息。㈡被告群悅科技股份
    有限公司（即臺灣代駕，下稱群悅公司）應給付原告97萬9,
    270元，及自起訴狀繕本送達翌日起至清償日止，按週年利
    率5％計算之利息。㈢願供擔保請准宣告假執行（見本院卷第1
    2頁）。嗣因本件被告有數人，其聲明第㈠項之利息起算日未
    盡特定，原告遂於民國111年3月31日言詞辯論當庭特定為「
    自起訴狀繕本送達最後被告之翌日」為利息起算日（見本院
    卷第303頁），核原告上開所為，僅為補充、特定其聲明內
    容，尚非屬訴之變更追加，自無不合。
貳、實體事項：
一、原告主張：
　㈠原告於110年9月24日下午11時24分與被告群悅公司成立代駕
    契約，出發地為臺北市○○區○○○路0段000號，被告甲○○為被
    告群悅公司指派之代理駕駛。詎被告甲○○於駕駛原告所有之
    車牌號碼000-0000號賓士車S350d（下稱系爭車輛），於同
    日下午11時24分出發不久，旋於同日下午11時53分在新北市
    ○○區○○路000號前與訴外人楊凱鈞駕駛之營業用大貨車發生
    擦撞（下稱系爭事故），警方初步分析原因為被告甲○○疑跨
    越2車道行駛，另楊凱鈞則無肇因。故被告群悅公司之使用
    人即被告甲○○關於債之履行有故意或過失，自應由被告群悅
    公司與自己之故意或過失負同一責任。
　㈡原告按被告要求先處理保險事宜，並由原告與訴外人旺旺友
    聯產物保險股份有限公司承辦人即訴外人張士偉磋商，並於
    110年10月19日對修車費估價、車輛價值貶損之鑑定方式與
    金額、鑑定費、交通費之4個項目理賠金額共87萬元達成共
    識，然就體傷之精神慰撫金、消費者保護法第51條之懲罰性
    違約金則未能達成共識，再與被告委請之律師協商後改稱僅
    願意賠償50萬元，故兩造協商破局。
　㈢求償之金額說明如下：
　1.原告因系爭事故後，除修車廠提供110年9月28日至110年10
    月12日期間之代步車外，系爭車輛實於110年12月10日始修
    繕完畢，故上下班工作日期間即為42.5日，無法使用系爭車
    輛代步，期間原告需往返住家與新店區公司，單程車資258
    元，來回516元，交通費損失合計為2萬1,930元。且期間原
    告曾於110年10月13日至110年12月10日往返賣場8次，每次
    車資912元，合計往返賣場支出之費用為7,296元、故此部分
    支出之交通費用為2萬9,226元。
　2.修車費37萬8,076元。
　3.系爭車輛價值貶損47萬元：系爭車輛於車況正常保養情形下
    ，於110年9月間之市場交易價格為379萬元，修復完成後減
    損車價為12.5％，即折價47萬元。
　4.原告送請中華民國汽車鑑價協會支付之鑑定費用6,000元。
　5.精神慰撫金9萬5,968元：原告因系爭車禍發生瞬間右膝蓋因
    撞擊受有瘀傷，侵害原告身體權，且原告受到極大驚恐，不
    僅被迫取消後續行程，尚須熬夜處理系爭車禍相關事宜，亦
    侵害原告自由權，自應由被告賠償精神慰撫金。
　6.懲罰性賠償金97萬9,270元：依據系爭車禍之初步分析報告
    ，被告群悅公司派遣之代理駕駛有100％肇事責任，違反其於
    官網上提出之4大安心保證，亦未依交通部109年6月1日公告
    之代客駕車服務定型化契約應記載及不得記載事項第12條建
    立消費爭議處理機制並設置消費爭議處理申訴專線或電子郵
    件信箱，自應給付上開損害賠償數額總額1倍之懲罰性違約
    金97萬9,270元。
　㈣爰依民法第184條第1項前段、第195條第1項、第196條、第18
    8條、消費者保護法第17條第5項、交通部109年6月1日公告
    之代客駕車服務定型化契約應記載及不得記載事項（下稱系
    爭代駕定型化契約事項）第9條對被告甲○○、群悅公司提起
    本件訴訟，並為聲明第1項之請求；另依民法第227條、消費
    者保護法第17條第1項、第5項、系爭代駕定型化契約事項第
    9條、消費者保護法第7條第1項、第3項、第51條對被告群悅
    公司提起本件訴訟，為聲明第2項之請求。
　㈤並聲明：1.被告應連帶給付原告97萬9,270元，及自起訴狀繕
    本送達最後被告之翌日起至清償日止，按週年利率5％計算之
    利息。2.被告群悅公司應給付原告97萬9,270元，及自起訴
    狀繕本送達翌日起至清償日止，按週年利率5％計算之利息。
    3.願供擔保請准宣告假執行。　　 
二、被告甲○○、群悅公司則以：
  ㈠被告群悅公司與被告甲○○間為承攬關係，並非僱傭關係，被
    告群悅公司無庸依民法第188條負雇用人責任。且被告群悅
    公司對於代駕員即被告甲○○之資格均按照被告官方網站所記
    載之4大保證，且該內容均屬真實。另被告甲○○於駕駛系爭
    車輛時，亦無酒測值超過標準之情形，故被告群悅公司提供
    之運輸服務並未違背當時科技或專業水準之安全性，系爭事
    故之發生係因被告甲○○之過失所致，並非被告群悅公司有任
    何疏漏所生，故原告自無從依消費者保護法第7條之規定為
    請求。
  ㈡縱認被告群悅公司應與被告甲○○負連帶損害賠償責任，然依
    原告與被告群悅公司及甲○○間之委託服務代駕協議（下稱系
    爭協議），賠償範圍應以協議內容為限，且依系爭協議第12
    條、第13條、第15條之約定，因系爭事故之發生係被告甲○○
    之駕駛過失所致，原告本應先行使用所有車輛保險理賠，就
    保險未能給付部分才依交通事故肇事責任比例分擔，然原告
    迄今並未為車輛保險理賠，無從計算保險未能給付部分，自
    無從逕向被告求償。
  ㈢另就原告請求各損害賠償項目、數額：
　1.原告請求之交通費用，已逾越系爭協議第14條之5,000元上
    限；且原告請求上下班交通費部分，因原告並無受有行動不
    便之傷勢，且依原告之上下班距離均在雙北市內，以修車日
    42.5個工作日計算，按照雙北市之捷運、輕軌及公車路線系
    統，60天定期票僅需2,560元，故超過此部分之請求亦無必
    要。另原告請求其他交通費部分，亦無搭乘計程車來回之必
    要，所主張每次交通費用為912元，亦無法說明該數額之計
    算來源，故此部分車資均無必要。
　2.就原告請求修車費用部分，系爭車輛係於110年1月出廠，迄
    至系爭事故發生之日已使用9月，故零件扣除折舊後之修復
    費用，即以原告主張之維修費用總額扣除第一年折舊計算之
    數額，估定為27萬1,762元，故原告不得就超過該數額部分
    求償。又其中兩份估價單修繕金額增加，卻未載明增加修繕
    品項為何，且系爭事故僅造成系爭車輛輕微刮傷，修繕時卻
    將左前門、左後門均為更換，顯已非系爭事故所為必要之修
    繕。另因系爭車輛業經修繕，自無車輛價值減損之情形，故
    原告亦不得請求47萬元之車輛價值減損。
　3.就精神慰撫金部分，因原告並未舉證證明因系爭事故受有身
    體傷害，故無從請求因人格權遭侵害之非財產上損害賠償。
　4.被告群悅公司提供之運輸服務既未違背當時科技或專業水準
    之安全性，且處理過程中均秉持善意從未拒絕與原告溝通，
    故原告無從依消費者保護法之規定請求懲罰性賠償金。
　㈣並聲明：1.原告之訴及其假執行之聲請均駁回。2.如受不利
    益判決，願供擔保請准宣告免為假執行。
三、查下列事項經兩造所不爭執（見本院卷第260至261頁），自
    堪信為真實：
  ㈠原告於110年9月24日下午11時24分與被告群悅公司成立代駕
    契約，出發地為臺北市○○區○○○路0段000號，被告甲○○為被
    告群悅公司指派之代理駕駛等情，並有被告群悅公司以台灣
    代駕於110年9月25日寄送給原告之電子郵件（見本院卷第29
    頁）、原告簽名同意委託服務代駕協議（見本院卷第221頁
    ）、下單及結帳之相關資料（見本院卷第223頁）附卷可稽
    。
  ㈡被告甲○○於駕駛原告所有之系爭車輛，於110年9月24日下午1
    1時24分出發不久，旋於同日下午11時53分在新北市○○區○○
    路000號前與楊凱鈞駕駛之營業用大貨車發生系爭事故等情
    ，依據警方初步分研判表記載被告甲○○疑跨越2車道行駛，
    另楊凱鈞則無肇因，故系爭事故係因被告甲○○之過失所致等
    情，亦經兩造確認無誤（見本院卷第445頁），復有道路交
    通事故初步分析研判表、現場圖、事故及車損照片（見本院
    卷第35至59頁）、新北市政府警察局新店分局111年1月25日
    之回函、111年2月10日到院之回函及所附系爭事故全案卷宗
    （見本院卷第139至161、171、215頁）存卷為憑。
  ㈢原告因系爭事故後，修車廠提供110年9月28日至110年10月12
    日期間之代步車，系爭車輛之修繕期間係自110年9月27日起
    至110年12月10日為止。
  ㈤原告送請中華民國汽車鑑價協會就系爭車輛價值減損之鑑定
    ，經鑑定結果，系爭車輛於車況正常保養情形下，於110年9
    月間之市場交易價格為379萬元，修復完成後減損車價為12.
    5％，即折價47萬元，並由原告就該鑑定支出鑑定費用 6,000
    元等情，亦有中華民國汽車鑑價協會110年10月14日之函文
    及相關車輛折價鑑價資料為憑（見本院卷第71至79頁）。　
    　
  ㈥原告迄今未因系爭事故自保險公司獲得強制險或任意險之保
    險理賠等情，亦經兩造確認在卷（見本院卷第446頁）。
四、原告主張其與被告群悅公司成立代駕契約後，由被告群悅公
    司指派被告甲○○擔任駕駛，卻因被告甲○○之過失致發生系爭
    事故，造成原告受有交通費用、修車費用、系爭車輛價值貶
    損、支出鑑定費用及侵害原告身體、自由權，自應由被告依
    侵權行為、消費者保護法第17條第5項，系爭代駕定型化契
    約事項第9條之規定連帶負賠償責任；另就被告群悅公司部
    分，亦應依民法第227條、消費者保護法第17條第1項、第5
    項、第7條第1項、第3項、第51條、系爭代駕定型化契約事
    項第9條之規定，另負損害賠償責任等語；為被告所否認，
    並以前詞置辯。是本件之爭點為：㈠被告群悅公司、甲○○是
    否應就系爭事故本於侵權行為、消費者保護法第17條第5項
    ，系爭代駕定型化契約事項第9條之規定連帶負賠償責任？㈡
    被告群悅公司是否需另依第227條、消費者保護法第17條第1
    項、第5項、第7條第1項、第3項、第51條、系爭代駕定型化
    契約事項第9條之規定，負損害賠償責任？㈢如是，其求償之
    金額應為若干？茲析述如下：
　㈠被告群悅公司、甲○○是否應就系爭事故本於侵權行為、消費
    者保護法第17條第5項，系爭代駕定型化契約事項第9條之規
    定連帶負賠償責任？
　1.因故意或過失，不法侵害他人之權利者，負損害賠償責任，
    民法第184條第1項前段定有明文。又不法毀損他人之物者，
    被害人得請求賠償其物因毀損所減少之價額，民法第196條
    亦規定甚明。另不法侵害他人之身體、健康、名譽、自由、
    信用、隱私、貞操，或不法侵害其他人格法益而情節重大者
    ，被害人雖非財產上之損害，亦得請求賠償相當之金額，民
    法第195條第1項前段亦有明文。再依系爭代駕定型化契約事
    項第9條第1項、第2項前段事故之損害賠償責任之規定「第1
    項：代駕期間發生交通事故，致消費者或第三人之身體傷亡
    或財物損失時，除無法向警察機關報案之情形外，代駕人應
    立即通知代駕服務業者配合處理事故」、「第2項前段：前
    項事故原因可歸責於代駕人之事由者，代駕服務業者應負連
    帶責任」。又按中央主管機關公告應記載之事項，雖未記載
    於定型化契約，仍構成契約之內容，消費者保護法第17條第
    5項定有明文。原告係依代駕契約支出取得代駕服務對價，
    獲取代駕服務之消費者，被告群悅公司為提供代駕服務之業
    者，並由被告甲○○擔任代駕人等情，有被告群悅公司以台灣
    代駕於110年9月25日寄送給原告之電子郵件（見本院卷第29
    頁）、原告簽名同意委託服務代駕協議（見本院卷第221頁
    ）、下單及結帳之相關資料（見本院卷第223頁）可稽，是
    關於代駕人即被告甲○○於代駕期間倘發生交通事故致消費者
    即原告發生身體傷害、財物損失之情形，應由代駕服務業者
    即被告群悅公司負連帶賠償責任之約定，亦應為兩造間之代
    駕契約內容無疑。
　2.經查：
　　⑴兩造對於原告與被告群悅公司及被告甲○○確實簽有代駕契
      約，且系爭事故係因代駕人甲○○之過失所致一節，均經兩
      造所不爭執，自應由被告甲○○依民法第184條第1項前段負
      損害賠償責任，並依系爭代駕定型化契約第9條第2項前段
      、消費者保護法第17條第5項之規定，由被告群悅公司就
      代駕人甲○○應負損害賠償責任之範圍，負連帶責任。
　　⑵又原告係本於民法第188條、系爭代駕定型化契約第9條第2
      項前段之規定，擇一請求被告群悅公司負連帶損害賠償責
      任，是被告群悅公司辯稱其與被告甲○○為承攬關係，非屬
      僱傭關係，無庸依民法第188條負僱用人連帶責任等節，
      縱認屬實，亦無礙於原告本於系爭代駕定型化契約事項，
      依兩造間之代駕契約，應由被告群悅公司負連帶責任之認
      定。
　㈡被告群悅公司是否需另依第227條、消費者保護法第17條第1
    項、第5項、第7條第1項、第3項、第51條、系爭代駕定型化
    契約事項第9條之規定，負損害賠償責任？　
　1.按因可歸責於債務人之事由，致為不完全給付者，債權人得
    依關於給付遲延或給付不能之規定行使其權利。因不完全給
    付而生前項以外之損害者，債權人並得請求賠償，民法第27
    7條定有明文。另系爭代駕定型化契約事項第9條已依消費者
    保護法第17條第5項之規定，亦成為兩造代駕契約之約定，
    已如前述。另從事設計、生產、製造商品或提供服務之企業
    經營者，於提供商品流通進入市場，或提供服務時，應確保
    該商品或服務，符合當時科技或專業水準可合理期待之安全
    性；企業經營者違反前二項規定，致生損害於消費者或第三
    人時，應負連帶賠償責任。但企業經營者能證明其無過失者
    ，法院得減輕其賠償責任，消費者保護法第7條第1項、第3
    項亦分別定有明文。另依本法所提之訴訟，因企業經營者之
    故意所致之損害，消費者得請求損害額五倍以下之懲罰性賠
    償金；但因重大過失所致之損害，得請求三倍以下之懲罰性
    賠償金，因過失所致之損害，得請求損害額一倍以下之懲罰
    性賠償金，消費者保護法第51條亦規定甚明。
　2.經查：
　　⑴原告主張被告群悅公司除與被告甲○○應就上開事故依侵權
      行為、系爭代駕定型化契約事項第9條負連帶損害賠償責
      任外，自應另由被告群悅公司本於上開規定給付損害數額
      1倍之賠償金等節；其中原告主張之民法第227條、系爭代
      駕定型化契約事項第9條、消費者保護法第7條第1項、第3
      項，均無非屬懲罰性賠償金之規定，自無從據以為此部分
      請求。是此部分係依原告主張，就被告群悅公司有無違反
      其於官網上提出之4大安心保證，或有無因被告群悅公司
      未依系爭代駕定型化契約事項第12條建立消費爭議處理機
      制並設置消費爭議處理申訴專線或電子郵件信箱，與系爭
      事故之發生是否具有過失及因果關係，始得依消費者保護
      法第51條向被告群悅公司請求懲罰性賠償金。
　　⑵又系爭事故之發生雖係因被告甲○○之過失所致，然該過失
      行為著重於代駕行為當下是否具有應注意、能注意而未注
      意之情節，實與被告群悅公司有無依系爭代駕定型化契約
      事項第12條建立消費爭議處理機制並設置消費爭議處理申
      訴專線或電子郵件信箱之事後爭議處理機制，難認有相當
      因果關係，是原告主張因被告群悅公司並未符合上開事項
      之約定，即應依消費者保護法第51條之規定給付懲罰性賠
      償金一節，顯不可採。
　　⑶另被告群悅公司固於官網上為4大安心保證，即其於網頁張
      貼之「4大安心保證」頁面上記載包括「代駕皆具職業駕
      照」、「代駕駕齡皆滿5年以上」、「代駕皆具良民證無
      肇事記錄」、「每趟行程投保1000萬人車責任險」，並記
      載「專業培訓：新簽約合作的代駕駕駛在正式營業前由公
      司統一安排培訓，經過專業訓練並考試合格後才能正式進
      行代駕服務」等情，有該網頁翻拍畫面可稽（見本院卷第
      33至34頁）；然查，被告甲○○確實具有職業駕照，且確實
      經臺北市政府警察局核發刑事記錄證明，並曾通過代駕專
      業培訓之筆試，有被告甲○○之身分證、駕照、汽車駕駛執
      照審查證明書、中華民國臺北市政府警察局警察刑事紀錄
      證明、通過筆試明細（見本院卷第203至213頁）、被告甲
      ○○之汽車駕駛人經歷證明（見本院卷第299頁）存卷可稽
      ；另被告群悅公司確實曾以自己為要保人，向旺旺友聯產
      物保險股份有限公司投保產物代理駕駛業責任保險，投保
      金額確實已逾上開官網上所保正之數額，且該保險契約於
      系爭事故發生時亦屬有效期間內等情，亦有旺旺友聯產物
      保險股份有限公司之產物代理駕駛業責任保險要保書在卷
      為據（見本院卷第201、297頁），是被告群悅公司確實滿
      足前開4大保證中之「代駕皆具職業駕照」、「代駕皆具
      良民證無肇事記錄」、「每趟行程投保1000萬人車責任險
      」，並記載「專業培訓：新簽約合作的代駕駕駛在正式營
      業前由公司統一安排培訓，經過專業訓練並考試合格後才
      能正式進行代駕服務」事項。
　　⑷又就保證事項中之「代駕駕齡皆滿5年以上」該項，所指「
      代駕駕齡」之保證，究係指「擔任代理駕駛之年資需滿5
      年」，抑或「擔任代理駕駛時需已有5年之駕駛年資」一
      節，參諸前開保證事項所指「代駕」，包括「代駕皆具職
      業駕照」、「代駕皆具良民證無肇事記錄」，均係指「代
      駕人」，故上開「代駕駕齡」，應係指代駕人之駕駛年資
      已滿5年，併觀諸該保證事項之目的，應確保代駕人具有
      一定年限之駕駛經驗，始足以對於道路交通相關法規、用
      路安全及路況具備相當程度了解，是本於該保證文義、目
      的之解釋，應認所指「代駕駕齡」為代駕人「擔任代理駕
      駛時需已有5年之駕駛年資」，是此部分既無約定條款解
      釋上發生疑義不明之情形，自無如原告主張援引消費者保
      護法第11條為有利消費者之解釋。又依前開被告甲○○之汽
      車駕駛人經歷證明所示，其係於85年7月17日取得普通小
      型車之駕照，顯見其於系爭事故發生即110年9月24日，已
      有25年之駕駛年資，自與上開保證事項相符。
　　⑸從而，原告主張因被告群悅公司未依系爭代駕定型化契約
      事項第12條建立消費爭議處理機制並設置消費爭議處理申
      訴專線或電子郵件信箱、違反其官網保證事項，應依消費
      者保護法第51條之規定給付懲罰性賠償金云云，自不可採
      。
　㈢被告甲○○卻因其駕駛行為之過失，乃至系爭事故發生，並應
    由被告群悅公司就該事故所致之損害負連帶責任，則關於其
    求償金額之認定，說明如下：
　1.原告主張支出之交通費用為2萬9,226元，應以2萬1,930元為
    可採：
　　⑴原告固以系爭事故發生後，系爭車輛送至修車廠維修，除
      修車廠曾於110年9月28日至110年10月12日期間提供代步
      車輛外，自110年10月13日起至系爭車輛實際檢修完成之1
      10年12月10日止，共42.5工作日，須由原告往返住家與新
      店區公司等節；查被告對原告需於42.5工作日往返住家與
      公司，且該期間無車輛代步一節，並無爭執，僅爭執該費
      用應受兩造間代駕契約之委託代駕服務協議第12條保險不
      足額始得求償、第14條約定之交通補償款金額上限，且非
      屬必要費用等節（見本院卷第185、315頁）。
　　⑵按定型化契約中之條款違反誠信原則，對消費者顯失公平
      者，無效。定型化契約中之條款有下列情形之一者，推定
      其顯失公平：一、違反平等互惠原則者，消費者保護法第
      12條第1款定有明文。又定型化契約條款，有下列情事之
      一者，為違反平等互惠原則：四、其他顯有不利於消費者
      之情形者，消費者保護法施行細則第14條第4款亦規定甚
      明。查兩造間兩造間代駕契約之委託代駕服務協議第12條
      約定須由「乘客先行使用車輛保險理賠（包括但不限於強
      制險、車損險或第三人責任險等），至於車輛保險未能給
      付部分則按上述交通事故肇事責任比例分擔」，另於第14
      條則約定以提供每日不超過500元，累計額度不超過5,000
      元之交通補償款，且該款項如委託人未能出具實際之維修
      開銷單據或交易憑證作為佐證，被告群悅公司有權拒絕給
      付等內容（見本院卷第219頁），其中第12條約定限制原
      告即消費者需先向保險公司求償並被告群悅公司僅就不足
      額負清償責任，雖保險公司於給付後，倘事故責任可歸責
      於被告群悅公司或代駕人即被告甲○○時，其將因保險法第
      53條由保險公司受讓債權後再向被告群悅公司、甲○○求償
      ，然仍實際造成原告遭受交通事故受損時，未能本其衡量
      賠償義務人與保險人之資歷、賠償便利、迅速性以填補其
      損害，顯然增加消費者於求償上之負擔，顯屬不利於消費
      者即原告之約款，應屬無效。另第14條之交通補償款，未
      能區分各別消費者原先對於提供代駕人代駕車輛之使用情
      形及依賴程度，並將消費者無法使用車輛所致之損害於5,
      000元數額外之範圍均推由消費者自行吸收，顯然限制消
      費者於盡其舉證維修開銷、交易憑證之義務後，仍僅可受
      定額之求償，將該定額以外之風險全歸消費者負擔，自屬
      不利於消費者即原告之約款，亦應無效。
　　⑶查系爭車輛因系爭事故受損而須進行修繕，自當影響於告
      正常使用車輛通勤或執行業務，原告人所受不能使用系爭
      車輛之損害，並不因其是否確實另行租賃車輛代步，或僅
      向其親友借車使用而有差異，亦即原告實際上因無從使用
      系爭車輛所受之增加生活上不便或須額外支出交通費之不
      利益，並不以其確實支出計程車費用與否作為認定損害有
      無之標準。再斟酌於系爭事故發生後，原告確實已將系爭
      車輛送至修車廠，並無送修期間之拖延等情，有訴外人中
      華賓士汽車股份有限公司110年9月29日、110年12月10日
      估價單可稽（見本院卷第269至271頁），且原告亦非請求
      自車輛送修之日之交通費用支出，而係以其無代步車輛之
      110年9月28日至110年10月12日為求償，自不應由原告承
      擔修車期間無法使用系爭車輛、亦無代步車輛可為交通通
      行之不利益；佐以原告於系爭事故發生前，係以自用小客
      車作為代步工具，並本於該駕駛行為可獲得點到點之交通
      便利，並非以大眾運輸系統代步，僅可達站到站之程度，
      是自無從以原告並無受有行動不便之傷勢，且於往返上開
      路程尚有其他交通工具可資使用等節，遽認原告應以大眾
      運輸工具之車價為求償依據。是本件以原告提出與系爭車
      輛運行模式相當之計程車價作為交通損失之計價依據，即
      單程車資為258元（見本院卷第61頁），自屬可信，並以
      之計算42.5日期間來回之車資即為2萬1,930元，是原告此
      部分請求，應屬有據。
　　⑷至原告另以期間曾往返賣場賣場8次，每次車資912元，合
      計往返賣場支出之費用為7,296元，然原告並未提出確實
      曾於該期間往返賣場採購且次數達8次之相關證據，且本
      於原告自陳之住居所、公司之位置，原告亦非僅可前往所
      指定之賣場，自難僅以原告主張其有前往賣場之需求、次
      數、位置，遽認此部分主張為可採。
　2.原告主張修車費37萬8,076元，應以28萬1,596元為可採：
　　⑴依民法第196條請求賠償物被毀損所減少之價額，得以修復
      費用為估定之標準，但以必要者為限（例如︰修理材料以
      新品換舊品，應予折舊）。準此，本件關於更新零件部分
      之請求，應以扣除按汽車使用年限計算折舊後之費用為限
      。併參行政院所發佈之固定資產耐用年數表及固定資產折
      舊率表，自用小客車之耐用年數為5年，依定率遞減法每
      年應折舊1,000分之369，復按營利事業所得稅結算申報查
      核準則第95條第6款規定，固定資產提列折舊採用定率遞
      減法則者，以1年為計算單位，其使用期限未滿1年者，按
      實際使用之月數相當於全年之比例計算之，不滿1月者，
      以月計。查原告主張系爭車輛修理費用37萬8,076元，其
      中工資部分為7萬6,510元、零件部分則為28萬3,562元，
      有中華賓士汽車股份有限公司110年12月10日之估價單（
      見本院卷第269至270頁）、中華賓士汽車股份有限公司開
      立之電子發票證明聯（見本院卷第271頁）為據，業經兩
      造對於該報價單上有記載工資、零件為上開數額不爭執（
      見本院卷第304頁）。又系爭車輛係於110年1月出廠，有
      系爭車輛之行車執照可資佐證（見本院卷第72頁），至車
      禍發生日即110年9月24日止，已使用9個月。則零件扣除
      折舊後之修復費用估定為20萬5,086元【計算式：第1年折
      舊值283,562×0.369×(9/12)＝78,476，第1年折舊後價值28
      3,562-78,476＝205,086】，加計工資7萬6,510元，即為28
      萬1,596元。
　　⑵被告雖以系爭車禍僅造成系爭車輛輕微刮傷，並無更換左
      前、後車門之必要，故該修繕已於必要程度等節置辯，並
      提出系爭車輛受損照片為證（見本院卷第405至429頁）。
      然查，經本院函請系爭車輛維修廠即中華賓士汽車股份有
      限公司系爭車輛修繕項目必要等節，經該公司以111年4月
      14日回函覆以「系爭車輛於110年9月25日進入本公司南港
      服務廠維修車輛，維修範圍為車輛左後葉鈑金、左後視鏡
      更換、左前門及左後門更換，上述車輛維修內容，均屬必
      要維修項目內容」，有該回函可稽（見本院卷第347頁）
      ，並再由該公司於111年5月10日再度函覆以「依賓士S級-
      W223車型結構判定必要修繕之理由：為該車輛左前門、左
      後門鈑件均採用鋁合金材質」等內容（見本院卷第431頁
      ），故系爭車輛之維修係以整體車型結構與採用材質為判
      斷基準，參以系爭車輛因系爭事故確實受有左前、後門凹
      損、刮痕，左後葉亦有數條清楚之刮損痕跡，緊連左前門
      之左後視鏡亦因碰撞裂痕，其左後視鏡下方之左前門位置
      亦有明顯刮損，有系爭車輛受損部位照片可稽（見本院卷
      第433至441頁），是系爭車輛原廠維修廠併本於上開受損
      程度乃為更換左前後車門之方式為修繕，自難認非屬必要
      之修繕範圍，是被告此部分抗辯，尚不可採。
　3.系爭車輛價值貶損應如原告主張之47萬元：
　　⑴按物被毀損時，被害人除得依民法第196 條請求賠償外，
      並不排除民法第213 條至第215 條之適用，且被害人如能
      證明其物因毀損所減少之價額，超過必要之修復費用時，
      就其差額，仍得請求賠償（最高法院77年度第9次民事庭
      會議決議㈠內容參照）。另按損害賠償之目的在於填補所
      生之損害，其應回復者，係損害事故發生前之應有狀態，
      自應將事故發生後之變動狀況悉數考量在內。故於物被毀
      損時，被害人除得請求修補或賠償修復費用，以填補技術
      性貶值之損失而回復物之物理性原狀外，就其物因毀損所
      減少之交易價值，亦得請求賠償，以填補交易性貶值之損
      失而回復物之價值性原狀（最高法院93年度台上字第381
      號、106年度台上字第2099號判決意旨參照）。
　　⑵經查，系爭車輛在車況正常保養情形良好下，於系爭事故
      發生之110年9月間市場交易價格為379萬元，該車新車價
      格約446萬元，領牌行駛不足2個月，里程數969公里，於
      系爭事故發生後，該車修護完成後應減損當時車價12.5％
      ，即折價47萬元等情，有中華民國汽車鑑價協會110年10
      月14日之函文及相關車輛折價鑑價資料可參（見本院卷第
      71至79頁），參以該折價係以系爭車輛實際車損情形之照
      片、按中華民國汽車鑑價協會車體結構碰撞部位鑑定價格
      折損表就各部位之折損比例所為，自應認系爭車輛確實於
      修繕後仍受有交易性貶損之損失，即折價47萬元無誤，是
      原告主張應由被告賠償該損失，自屬有據。
　4.鑑定費用6,000元：　
　　⑴按「車禍受傷住院治療所支出之證明書費……，雖非因侵權
      行為直接所受之損害，惟係被害人為實現損害賠償債權所
      支出之必要費用」、「診斷書費用，如係被害人為證明損
      害發生及其範圍所必要之費用，應納為損害之一部分，得
      請求加害人賠償」（最高法院92年度台上字第2653號、94
      年度台上字第198號判決意旨參照）。申言之，侵權行為
      被害人為實現其損害賠償債權支出之必要費用，亦屬被害
      人損害之一部，得由被害人向加害人請求賠償。
　　⑵經查，被告就系爭車輛有無價值貶損一節，顯有爭執，已
      如前述，則原告就系爭車輛有無交易價值貶損一節，送請
      前述中華民國汽車鑑價協會為鑑定，自屬為實現其損害賠
      償債權所支出之必要費用。且依該協會前開110年10月14
      日之函文及所附統一發票，原告確實係因該鑑定支出6,00
      0元之鑑定費用（見本院卷第71、79頁），故此部分自得
      向被告請求賠償。
　5.精神慰撫金9萬5,968元：　　　
　　⑴按當事人主張有利於己之事實者，就其事實有舉證之責任
      ，民事訴訟法第277條前段定有明文。原告主張其因系爭
      事故受有身體權、自由權之侵害，自應由原告就此部分負
      舉證責任。
　　⑵經查，關於身體權遭侵害部分，原告固提出傷勢照片為據
      （見本院卷第81頁），然該照片上並無顯示拍攝日期，且
      拍攝角度亦無從判斷該拍得部位確實係由原告身體之特定
      部位，另照片中雖有疑似傷勢之紅圈，然亦無法藉由該判
      片確認該紅圈是否確為身體之傷勢，抑或原存有之舊傷或
      傷疤，且原告亦未提出其他相關證據足資證明其確有因系
      爭事故受有身體權之侵害，是就此部分，不足採信。另就
      自由權遭侵害部分，原告固主張其被迫取消後續行程，並
      須熬夜處理系爭事故相關事宜等情，然姑不論原告並未舉
      證證明其於系爭事故發生後是否尚有其他行程安排一節，
      併縱原告於系爭事故發生後確曾耗費時間處理系爭事故相
      關事宜以影響其原定行程，亦非被告以其行為拘束原告人
      身自由權所致，是系爭事故與上開結果顯無損害範圍之因
      果關係，是原告此部分主張，亦不足取。
五、綜上所述，被告甲○○因過失致系爭事故發生，自應依侵權行
    為之規定對原告負損害賠償責任，且被告群悅公司為代駕服
    務業者，亦應依消費者保護法第17條第5項，系爭代駕定型
    化契約事項第9條之規定，負連帶賠償之責，並應賠償交通
    費2萬1,930元、修車費28萬1,596元、系爭車輛價值貶損47
    萬元、鑑定費用6,000元，合計為77萬9,526元。至原告主張
    被告應賠償精神慰撫金，及被告群悅公司應另依消費者保護
    法第51條給付懲罰性賠償金，均不足採。從而。原告依侵權
    行為之法律關係、消費者保護法第17條第5項，系爭代駕定
    型化契約事項第9條之規定，請求被告連帶給付77萬9,526元
    ，及自以起訴狀繕本送達最後被告為催告之翌日即110年12
    月14日（見本院卷第111至114頁送達回證）起至清償日止，
    按週年利率5％計算之利息，為有理由，應予准許。逾越此部
    分之請求，則無理由，應予駁回。就原告勝訴部分，兩造均
    陳明願供擔保請准宣告假執行及免為假執行，經核均與法律
    規定相符，爰分別酌定相當擔保金宣告之。至原告敗訴部分
    ，其訴既經駁回，其假執行之聲請亦失所依附，應併予駁回
    。
六、本件事證已臻明確，兩造其餘主張攻擊防禦方法，經本院斟
    酌後，認與判決結果不生影響，爰不予以一一論述，附此敘
    明。
七、據上論結：本件原告之訴為一部有理由、一部無理由。依民
    事訴訟法第79條、第85條第2項、第390條第2項、第392條第
    2項，判決如主文。
中　　華　　民　　國　　111 　年　　5 　　月　　26　　日
                  民事第七庭    法  官    陳彥君  
以上正本係照原本作成。
如對本判決上訴，須於判決送達後20日內向本院提出上訴狀。如
委任律師提起上訴者，應一併繳納上訴審裁判費。
中　　華　　民　　國　　111 　年　　5 　　月　　26　　日
                                書記官    吳昭誼